【裁判字號】    89,上訴,1277
【裁判日期】    890608
【裁判案由】    毒品危害防制條例
【裁判全文】
臺灣高等法院刑事判決                      八十九年度上訴字第一二七七號
    上  訴  人  台灣士林地方法院檢察署檢察官
    上  訴  人
    即  被  告  戊○○
    被      告  丙○○
    共      同
    指定辯護人  本院甲○辯護人
右上訴人，因被告違反毒品危害防制條例案件，不服臺灣士林地方法院，八十八年度
訴字第一六○號，中華民國八十八年十一月九日第一審判決（起訴案號：臺灣士林地
方法院檢察署八十八年度偵字第一七四○號）提起上訴，本院判決如左：
    主      文
上訴駁回。
    事      實
一、戊○○綽號「豬明」，於民國八十五年間因犯公共危險罪，經被判處有期徒刑一
    年一月，於八十七年六月十一日縮刑期滿執行完畢，詎猶不知悔改，復意圖營利
    ，基於販賣第二級毒品安非他命以從中牟取利益之概括犯意，自八十七年十月中
    旬某日起，意圖供販賣而以每半兩新台幣（下同）一萬元或一萬五千元之價格自
    姓名年藉不詳者購入第二級毒品安非他命後，經予分裝為不等重量，迄至八十八
    年一月三十日止，以其台北縣汐止鎮○○○路二一○號五樓住處為據點，先後連
    續多次將第二級毒品安非他命販賣予庚○○、丁○○、乙○○、己○○等人非法
    施用，每次交易價格視重量之不等而為新台幣（以下同）一千元至五千元不等，
    方式則由丁○○等以電話聯繫後，約定取貨時地交付之，其間於八十七年十一月
    間販賣庚○○三次，分別為每包二千元、三千元、五千元，於八十七年十二月至
    八十八年一月間販賣丁○○三次，分別為每包一千元、二千元、五千元，販賣乙○○數次，價格為分別為二千元、三千元，最近一次係於八十八年一月二十九日
    下午三時許，在己○○位於台北縣汐止市○○路○段二五０號五樓住處，以二千
    元之價格，賣予毒品安非他命一小包 (原來販賣五包，因己○○款項不足而退還
    四包) ，嗣己○○於八十八年一月三十日經警查獲時，並經警扣得該包向戊○○
    購得之毒品安非他命，而戊○○則經警長期監聽後，發現涉有販賣毒品安非他命
    嫌疑，經警於八十八年一月三十日上午十一時許，持檢察官核發之搜索票在戊○○上揭住處查獲戊○○，並扣得其所有之第二級毒品安非他命五包（驗餘淨重十
    二‧七九三三公克）。
二、案經台北縣警察局汐止分局報請台灣士林地方法院檢察署檢察官偵查起訴。
    理      由
一、訊據上訴人即被告戊○○矢口否認有右揭非法販賣第二級毒品安非他命之犯行，
    辯稱：係伊與己○○、丁○○、庚○○、乙○○等人共同出資向「顧湘平」購買
    安非他命，有時是大家出資委由伊去購買，而有時則是伊出資委託他們去購買，
    伊並非販賣安非他命給他們，查獲之安非他命是伊購買要自己吸用的云云。惟查
    ，被告戊○○如何於右揭時地分別販賣第二級毒品安非他命予丁○○、庚○○、
    乙○○、己○○等情，業據證人己○○迭於警訊、偵查中及原審法院審理時（見
    偵查卷第三○頁、第一二一頁、原審卷第六五頁背面）、綽號「芭樂」之丁○○
    迭於警訊、偵查中及原審法院審理時（見偵查卷第二三頁、第一二一頁、原審卷
    第六四頁）、綽號「小草」之庚○○於警訊、偵查中及原審法院審理時（見偵查
    卷第三五頁、第一二一頁、原審卷第六七頁背面、第六八頁正面）、乙○○於警
    訊時（見偵查卷第十九頁）分別證述明確。又按證人之證述有部分前後不符，究
    何者可採，法院仍可本諸自由心證予以斟酌，非謂一有不符或矛盾，即應認其全
    部為不可採信；尤其關於行為動機、手段及結果等之細節方面，其基本事實之陳
    述，若果與真實性無礙時，仍非不得採信，最高法院七十四年度台上字第一五九
    九號判例可參。本件證人之證詞對於購買金額等情或有些許出入，惟其四人對於
    如何向被告戊○○以電話聯絡約定金額、交付地點購買毒品安非他命乙節，始終
    指證不移，若非被告戊○○確有販賣毒品安非他命之事實，焉有四人均為證述向
    被告戊○○購買毒品安非他命之事實。而關於販賣價格，證人庚○○雖於警訊時
    證稱購買三次，分別為五千元云云（見偵查卷第三五頁），而於原審法院審理時
    則證稱應是分別為二千元、三千元、五千元云云，先後所述稍有不同，應以有利
    於被告之較少金額計算，亦即以在原審法院之供述為準。至證人己○○於原審法
    院審理時證稱：伊依丁○○或庚○○告訴伊之行動電話號碼，打電話給戊○○表
    示要購買安非他命，戊○○先送了五包到伊台北縣汐止市○○路○段二五○號五
    樓之住處，約定當晚在附近的「五顆星釣蝦場」給付價金，後來伊錢不夠，屆時
    退還給戊○○四包，交付了一包安非他命的錢二千元給戊○○，經警查獲的安非
    他命即是當次向戊○○購買用剩下的云云（見原審卷第六六頁）。而證人己○○
    於八十八年一月三十日經警查扣之白色晶體一小包，經送鑑定結果成分為毒品安
    非他命，驗餘淨重○‧一三六二公克，有憲兵司令部刑事鑑識中心八十八年二月
    二十四日綱得字第○二二九三號鑑驗通知書一紙附卷可稽，衡與證人己○○之
    證詞互核相符，被告戊○○販賣毒品安非他命予己○○之事實，已堪認定。至經
    警於八十八年一月三十日在被告戊○○住處，查獲白色晶體五包，經送鑑定結果
    ，成分為毒品安非他命，淨重十二‧八八二六公克，驗後淨重十二‧七九三三公
    克之情，亦有憲兵司令部刑事鑑識中心上揭鑑驗通知書附卷可稽。本件查獲之安
    非他命淨重達十二‧八八二六公克，數量非輕，價值不菲，依理，若與人合購，
    於購入後當會立刻分裝予合資者，由各人攜回，以免因大量攜帶而增加被查獲之
    風險，審諸被告戊○○遭查獲前，證人丁○○、乙○○甫由被告戊○○住處下樓
    而遭警逮獲，果若係與證人合資，而非販售，何以未將合購之毒品安非他命交給
    其等二人？而甘冒持有如此龐大數量之安非他命？況被告戊○○與丁○○、乙○○等人並非至親，自無甘冒重典為其等多次向他人購入，再原價分裝之可能，且
    依被告戊○○於本院調查時供稱伊二天吸一次安非他命云云，則被告戊○○施用
    安非他命之次數並非頻繁，所需之安非他命毋需多量，其又何須每星期或二星期
    即購買半兩之安非他命，足見被告戊○○顯係基於營利意圖，於販入多量之毒品
    安非他命後予以分裝成小包，再予販售而從中牟取利益甚明，被告戊○○所辯各
    節，要係圖卸刑責之詞，不足採信。事證明確，被告戊○○販賣毒品安非他命犯
    行，洵堪認定。
二、核被告戊○○所為，係犯毒品危害防制條例第四條第二項之販賣第二級毒品罪，
    至被告戊○○販賣第二級毒品安非他命前持有毒品之低度行為，應為販賣之高度
    行為所吸收，不另論罪。而被告戊○○先後多次販賣安非他命之行為，時間緊托
    ，手段相似，犯罪構成要件相同，顯係基於概括犯意為之，應依連續犯規定論以
    一罪，並加重其刑。而查被告戊○○有事實欄所載前科判決及執行情形，有台灣
    高等法院檢察署刑案紀錄簡覆表在卷可憑，其受有期徒刑執行完畢後五年內再犯
    本件有期徒刑以上之罪，為累犯，應依法遞加重其刑。原審以被告戊○○上述犯
    行罪證明確，援引毒品危害防制條例第四條第二項、第十八條第一項前段、第十
    九條第一項、刑法第十一條前段、第五十六條、第四十七條之規定，並審酌被告
    戊○○犯罪之動機、目的、手段、次數、所致生之危害、因而獲得之利益及犯罪
    後之態度等一切情狀，量處有期徒刑八年，復以扣案之毒品安非他命五包（驗餘
    淨重十二‧七九三三公克），係查獲之毒品，依法宣告沒收並銷燬之，而扣案之
    本票一本，雖為被告戊○○所有，惟並無證據足資證明係被告戊○○供犯罪所用
    之物，自不為沒收之宣告，至被告販賣毒品所得部分，被告販賣己○○一次，價
    格二千元，販賣丁○○三次，分別為一千元、二千元、五千元，販賣庚○○部分
    三次，分別為二千元、三千元、五千元，販賣乙○○部分，乙○○雖於警訊供承
    販賣數次，不記得確切次數，分別為二千元至三千元，則以有利被告認定，被告
    販賣所得以二次分別為二千元及三千元計算之，被告販賣毒品所得新台幣二萬五
    千元雖未扣案，應依毒品危害防制條例第十九條第一項規定，諭知均沒收之，如
    全部或一部不能沒收時，以其財產抵償之。另就公訴意旨以被告戊○○涉有販賣
    毒品安非他命予張宏光之犯行，惟證人張宏光矢口否認有向被告戊○○購買安非
    他命之事實，至證人乙○○雖於警訊時指述被告戊○○販賣安非他命予張宏光，
    惟就購買之時間、地點、數量、次數、價款等情，均未指明，並查無何證據足證
    其指述之真實，自尚難憑此遽認被告戊○○此部分犯行，惟公訴人認此部分與被
    告戊○○前揭論罪科刑部分具有連續犯之裁判上一罪關係，自不另為無罪之諭知
    ，併予判決理由內予以敘明，經核認事用法，並為違誤，被告戊○○上訴意旨否
    認有販賣安非他命犯行，顯無理由，應予駁回。
三、公訴意旨另以：被告丙○○與戊○○基於販賣第二級毒品安非他命之犯意聯絡，
    由被告戊○○在外負責接洽買賣安非他命事宜，被告丙○○留在其住處為其接聽
    電話、過濾電話及聯絡販賣安非他命事宜，因認被告丙○○涉有共犯販賣第二級
    毒品罪嫌云云。
四、按犯罪事實應依證據認定之，無證據不得推定其犯罪事實，又不能證明被告犯罪
    者，應諭知無罪之判決，刑事訴訟法第一百五十四條及第三百零一條第一項分別
    定有明文。查公訴人認被告丙○○涉有與被告戊○○共同販賣第二級毒品安非他
    命罪嫌，無非係以被告丙○○長期住於被告戊○○住處，自承幫被告戊○○接聽
    電話及聯級絡事宜等為其主要論據。訊據被告丙○○矢口否認有何販賣毒品安非
    他命犯行，辯稱：戊○○是伊之工頭，所以伊才住在他家裡，伊並不知戊○○有
    無在販賣安非他命，也無接聽什麼買賣安非他命之電話云云。經查被告丙○○在
    被告戊○○住處接聽電話之事實，固據被告丙○○及戊○○供述在卷，然查，被
    告丙○○既住在被告戊○○上揭住處，因而偶有代為接聽電話之情事，乃屬事理
    之常。而查，向被告戊○○購買毒品安非他命者，是否有人曾在被告丙○○接聽
    電話時，提及購買毒品之事宜，被告丙○○是否因為接聽電話而知悉被告戊○○
    販賣毒品事宜，並因而有從中協助販賣毒品安非他命之行為。經查並無何證據足
    資證明，被告戊○○亦始終未提及被告丙○○有參與安排聯繫販賣毒品安非他命
    之情。至公訴人以被告丙○○於警訊時供稱有一綽號「小雯」者打電話找「豬明
    」（即戊○○），伊告知「豬明」不在，又問伊「黑龍」在谽，即在向伊提及交
    待瑞芳鎮那邊的貨評檢沒過須退貨，經伊紀錄下來，等「豬明」回來，就拿給他
  看等語，而認被告丙○○顯有參與被告戊○○之販賣毒品安非他命。然依該電話
    內容，並未表示如何交易毒品安非他命，實難遽依推測之詞認定該電話內容是聯
    繫毒品之交易。另查證人丁○○、庚○○、己○○等人於原審法院審理時均證稱
    係直托以膧話向戊○○約定購買數量、金額、交付地點，並無透過丙○○，不知
    丙○○有販賣毒品等語。至證人己○○雖於原審法院審時時證稱本案查獲後，伊
    與丙○○同房，有聽丙○○說出一萬元給戊○○去買毒品安非他命，再由戊○○
    出面去賣毒品云云。然被告丙○○既始終有何販賣毒品安非他命之行為，被告戊○○亦未曾供述被告丙○○有出資共同購買安非他命之情，證人己○○所述情節
    ，並無何具體事證足資佐證確與事實相符。又本案員警執行搜索，亦僅自被告丙○○處查獲重量僅○‧三○二六公克之毒品安非他命，此有搜索扣押筆錄及憲兵
    司令部刑事鑑識中心鑑驗通知書在卷可參，亦難以被告丙○○持有此微量之毒品
    ，遽以推論被告丙○○有共同販賣毒品安非他命之事實。綜上，既查無何積極證
    據足資證明被告丙○○有參與販賣毒品安非他命之犯行，自不僅因其與被告戊○○同住一處，率為對其不利之推測，被告丙○○所辯，應堪採信。原審因而以以
    能證明被告丙○○犯罪，而為無罪之判決，經核並無不合。檢察官上訴意旨猶執
    陳詞指摘原審判決被告丙○○無罪係屬不當，尚難認有理由，應予駁回。
據上論斷，應依刑事訴訟法第三百六十八條，判決如主文。
本案經檢察官陳吉穗到庭執行職務。
中    華    民    國    八十九    年      六        月       八         日
                        臺灣高等法院刑事第三庭
                            審判長法  官  張  連  財
                                  法  官  李  英  勇
                                  法  官  張  傳  栗
右正本證明與原本無異。
如不服本判決應於收受送達後十日內向本院提出上訴書狀，其未敘述上訴之理由者並
得於提起上訴後十日內向本院補提理由書（均須按他造當事人之人數附繕本）。
                                  書記官  王  秀  雲
中    華    民    國    八十九    年      六        月       九         日
附錄：本案論罪科刑法條全文
毒品危害防制條例第四條第二項
製造、運輸、販賣第二級毒品者，處無期徒刑或七年以上有期徒刑，得併科新臺幣七
百萬元以下罰金。


司法院資訊處製作；財團法人民間司法改革基金會備份。
